【裁判字號】    89,易,887
【裁判日期】    891205
【裁判案由】    侵占
【裁判全文】
臺灣嘉義地方法院刑事判決                          八十九年度易字第八八七號
    公  訴  人  臺灣嘉義地方法院檢察署檢察官
    被      告  丙○○
    被      告  乙○○
右列被告因侵占案件，經檢察官提起公訴（八十九年度偵字第一九四號），本院判決
如左：
        主  文
丙○○、乙○○共同連續意圖為自己不法之所有，而侵占對於業務上所持有之物，丙○○處有期徒刑壹年陸月，乙○○處有期徒刑貳年陸月。
        事  實
一、乙○○曾於民國八十六年間，因將病死豬隻、淘汰豬隻宰殺、肢解，販售予豬肉
    中盤商，再由中盤商販售予不知情消費者食用之犯行，經法院以常業詐欺罪判處
    有期徒刑一年二月確定（與本件未構成累犯），而其於前開案件經警查獲後，仍
    不知悔改；緣丙○○接替與乙○○共同將病死豬隻、淘汰豬隻宰殺、肢解，販售
    予豬肉中盤商，再由中盤商販售予不知情消費者食用而遭法院判處有期徒刑三年
    六月之顏再勝經營病死豬隻運送業務，受位於雲林縣元長鄉○○村○○街二號金
    富田貿易企業股份有限公司之委託，持金富田貿易企業股份有限公司所交付之化
    製場化製原料運送單，向與金富田貿易企業股份有限公司簽訂「畜牧場動物屍體
    、胎衣等廢棄物委託清除合約書」之各養豬場，收集清運病死豬隻、胎衣等，由
    丙○○駕駛貨車負責清運各養豬場所淘汰之病死豬隻、豬隻胎衣，載往雲林縣元
    長鄉○○村○○街二號金富田貿易企業股份有限公司之廠區，由金富田貿易企業
    股份有限公司將該病死豬隻、胎衣化製成飼料原料，丙○○則依據清運數量，向
    金富田貿易企業股份有限公司領取運費，丙○○並自八十七年九月中旬起，僱用
    乙○○擔任助手，共同從事清運病死豬隻及豬隻胎衣之工作，其二人均為從事清
    運病死豬隻及胎衣業務之人；嗣丙○○、乙○○二人於執行業務中，竟意圖為自
    己不法之所有，乙○○則基於另起之犯意，其二人基於共同之概括犯意聯絡，連
    續自八十七年九月中旬某日起，趁向養豬場收集病死豬隻及豬隻胎衣之機會，將
    其二人所收集之部分病死豬隻、仔豬及豬隻胎衣，共同易持有為所有而侵占入己
    ，並將侵占入己之病死豬隻、仔豬及豬隻胎衣，以每次新台幣五百元至二千元不
    等之價格售予甲○○，前後約十次，供作甲○○所養殖位於嘉義縣竹崎鄉義仁村
    十鄰番仔潭二號魚池養魚飼料用；迨八十七年九月二十五日，丙○○、乙○○二
    人復持金富田貿易企業股份有限公司所交付之化製場化製原料運送單，至邱廷暉
    位於嘉義縣民雄鄉秀林村火炭埔二十一之五號養豬場載運二十五頭病死豬後，因
    該次載運之病死豬隻數量龐大，其二人見有利可圖，思將侵占入己之豬隻販售予
    豬肉商圖利，其二人乃承續前揭侵占之概括犯意，將原應運交金富田貿易企業股
    份有限公司之病死豬隻侵占入己，並將侵占入己之病死豬隻載運至前揭甲○○所
    有之魚池旁屠宰、肢解，去除豬隻頭部及內臟部分，取其較精華之身體、腿肉部
    分，放置於其二人所駕駛之車牌號碼ＲＳ─六九七二自小貨車內，欲載往各處豬
    肉商處所兜售圖利，而於八十七年九月二十五日晚上九時四十分許，丙○○、乙○○二人駕駛前開自小貨車搭載處理好之豬肉，於嘉義縣竹崎鄉○○村○○道路
    為警當場查獲，並扣得已處理好之豬肉九十八塊。
二、案經臺灣嘉義地方法院檢察署檢察官自動檢舉後偵查起訴。
        理  由
一、訊據被告丙○○、乙○○固承認將向養豬場收集之部分病死豬隻、仔豬及豬隻胎
    衣，贈送予甲○○，供作甲○○所養殖位於嘉義縣竹崎鄉義仁村十鄰番仔潭二號
    魚池養魚飼料用，惟矢口否認販賣予甲○○及將病死豬隻屠宰後販賣予豬肉商之
    行為，辯稱：八十七年九月二十五日當天，所屠宰、肢解、去除豬隻頭部及內臟
    部分之豬肉，係要拿給甲○○餵魚，在嘉義縣竹崎鄉○○村○○道路為警查獲時
    ，係要去吃晚飯，不是要載送豬肉販賣云云。惟查：
（一）被告丙○○、乙○○二人係從事病死豬隻運送業務，受位於雲林縣元長鄉○○
      村○○街二號金富田貿易企業股份有限公司之委託，持金富田貿易企業股份有
      限公司所交付之化製場化製原料運送單，向與金富田貿易企業股份有限公司簽
      訂「畜牧場動物屍體、胎衣等廢棄物委託清除合約書」之各養豬場，收集清運
      病死豬隻、胎衣等，由丙○○、乙○○二人駕駛貨車負責清運各養豬場所淘汰
      之病死豬隻、豬隻胎衣，載往雲林縣元長鄉○○村○○街二號金富田貿易企業
      股份有限公司之廠區，由金富田貿易企業股份有限公司將該病死豬隻、胎衣化
      製成飼料原料，丙○○則依據清運數量，向金富田貿易企業股份有限公司領取
      運費之事實，業據被告二人於警訊、偵查及本院審理中陳述在卷，核與證人即
      金富田貿易企業股份有限公司負責人邱飛龍於偵查中（八十七年度偵字第五九
      三０號卷八十七年十一月二日偵查筆錄、八十九年度偵字第一九四號卷八十九
      年五月三十日偵查筆錄）及本院另案八十八年度易字第五０三號卷八十八年十
      月十三日訊問筆錄中證述情節相符，亦與證人即養豬場負責人邱廷暉於警訊陳
      述情節相同，復有「畜牧場動物屍體、胎衣等廢棄物委託清除合約書」影本一
      件、化製場化製原料運送單一紙在卷可稽，足證被告丙○○、乙○○二人係從
      事清運病死豬隻、胎衣業務之人。
（二）被告丙○○、乙○○二人自八十七年九月中旬某日起，趁向養豬場收集病死豬
      隻及豬隻胎衣之機會，將其二人所收集之部分病死豬隻、仔豬及豬隻胎衣，以
      每次五百元至二千元不等之價格售予甲○○，前後約十次，供作甲○○所養殖
      位於嘉義縣竹崎鄉義仁村十鄰番仔潭二號魚池養魚飼料用之事實，業據被告二
      人分別於其第一次警訊筆錄中陳述在卷；而證人甲○○於第一次警訊筆錄中，
      亦陳述丙○○、乙○○二人曾提供豬隻胎盤、死亡仔豬作為其飼養魚之飼料，
      有時候豬胎盤及死亡小豬不足，才用未剝皮未剃掉豬毛病死豬整頭未處理之豬
      隻供其飼養魚之用等語；顯見被告二人上揭所陳述自八十七年九月中旬起，即
      陸續提供病死豬隻、仔豬及豬隻胎衣給甲○○供作魚飼料之陳述，可信為真實
      ；至於證人甲○○雖否認與被告二人有買賣關係，且被告二人於其後之偵查及
      本院審理中皆陳述僅贈送予甲○○，未有出售之行為等語，然據證人甲○○所
      供述，其與被告二人不是很熟（見證人甲○○第二次警訊筆錄、八十七年度偵
      字第五九三０號卷八十七年十月八日偵查筆錄、本院八十九年十一月二十一日
      審理筆錄），被告二人亦陳述與甲○○不熟（見被告乙○○第二次警訊筆錄、
      本院八十九年十一月二十一日審理筆錄），則衡諸一般社會常情，被告二人與
      甲○○並不熟悉，焉有可能陸續將其二人所清運之病死豬隻、死亡仔豬、豬隻
      胎衣無償贈與甲○○，此舉不僅被告二人尚需駕駛貨車將病死豬隻、死亡仔豬
      、豬隻胎衣載送至甲○○之魚池，增加被告二人之工作及清運成本（例如油料
      費用），且被告二人將部分病死豬隻、死亡仔豬、豬隻胎衣贈送予甲○○後，
      清運數量減少，向金富田貿易企業股份有限公司領取之運費亦減少，顯不符常
      理；是被告二人分別於第一次警訊中陳述販賣部分病死豬隻、死亡仔豬、豬隻
      胎衣予甲○○之事實，應可採信；至被告二人其後所陳述係贈與病死豬隻、死
      亡仔豬、豬隻胎衣與甲○○及證人甲○○所證述未向被告二人購買等語，係因
      其三人遭違反食品衛生管理法移送法辦，為圖卸責之詞，均不足採信。
（三）另於八十七年九月二十五日，被告丙○○、乙○○二人復持金富田貿易企業股
      份有限公司所交付之化製場化製原料運送單，至邱廷暉位於嘉義縣民雄鄉秀林
      村火炭埔二十一之五號養豬場載運二十五頭病死豬後，其二人將原應運交金富
      田貿易企業股份有限公司之病死豬隻載運至前揭甲○○所有之魚池旁屠宰、肢
      解，去除豬隻頭部及內臟部分，取其較精華之身體、腿肉部分，放置於其二人
      所駕駛之車牌號碼ＲＳ─六九七二自小貨車內，而於八十七年九月二十五日晚
      上九時四十分許，於嘉義縣竹崎鄉○○村○○道路為警當場查獲，並扣得已處
      理好之豬肉九十八塊之事實，亦為被告二人所承認在卷，且與證人邱廷暉於警
      訊中陳述相符，附有扣案豬肉九十八塊在卷可證；被告二人雖另辯稱：處理好
      之豬肉，係要拿給甲○○魚池養魚用，當天遭查獲時係要外出用餐云云；然查
      ，被告二人遭查獲時，所載送之豬肉，沒有頭及內臟，只剩下四肢及腹部一些
      肉，都已分割好了，且被告二人所駕駛之車牌號碼ＲＳ─六九七二自小貨車，
      遭查獲地點離甲○○魚池不遠，方向是已從魚池出來的方向之事實，業據證人
      即查獲警員呂玉欽於偵查中證述在卷（見八十七年偵字第五九三０號卷八十七
      年十月八日訊問筆錄），顯見被告二人遭查獲當時，係載送已處理好之豬肉欲
      離開甲○○之魚池；再以證人甲○○證稱，被告二人遭查獲當時，是去過甲○○之魚池後離開半路上被查獲，且當天被告二人已載送一些豬胎盤及死仔豬去
      給甲○○等語（見八十七年偵字第五九三０號卷八十七年十月八日訊問筆錄）
      ，則被告二人既已去過甲○○之魚池，焉有可能再載送豬肉給甲○○，況被告
      二人遭查獲當時已晚上九時許，被告二人辯稱是要去吃晚餐，回頭再去甲○○
      魚池等語，更不符常理，足見被告二人之陳述顯為不實；另外，被告二人於查
      獲當時遭查扣之豬肉多達九十八塊，且全數已處理好，其屠體之方式，係將豬
      隻之里肌肉、大腿肉可堪食用部分留下，該扣案之豬肉，除因扣案後冷藏不當
      而有些腐壞外，其外表與市面上合法宰殺已處理之豬肉相同，有照片五紙在偵
      查卷可證；再依據證人甲○○所供述，被告二人未曾將已處理好之豬肉給甲○○，且被告二人均是將未處理好之豬隻給甲○○當魚飼料等語（見甲○○警訊
      筆錄、八十七年偵字第五九三０號卷八十七年十月八日訊問筆錄），另本院囑
      託嘉義縣警察局竹崎分局警員拍照甲○○之魚池照片，該魚池面積不大，應不
      需要數量達九十八塊之豬肉作為養魚之飼料，有照片六紙在本院審理卷可證，
      則顯然被告二人所載運之豬肉九十八塊，並非要提供作為甲○○魚池飼料用，
      可資認定；此外，被告乙○○前曾有將病死豬隻、淘汰豬隻宰殺、肢解，販售
      予豬肉中盤商，再由中盤商販售予不知情消費者食用之行為，有台灣高等法院
      台南分院八十七年度上訴字第八八六號判決一紙在卷可稽，審酌前揭事證，足
      認定被告二人於遭警查獲當天所載送之豬肉，係準備要出售予豬肉商牟利無誤
      。
（四）本件被告丙○○、乙○○二人既受位於雲林縣元長鄉○○村○○街二號金富田
      貿易企業股份有限公司之委託，持金富田貿易企業股份有限公司所交付之化製
      場化製原料運送單，向與金富田貿易企業股份有限公司簽訂「畜牧場動物屍體
      、胎衣等廢棄物委託清除合約書」之各養豬場，收集清運病死豬隻、胎衣等，
      由丙○○、乙○○二人駕駛貨車負責清運各養豬場所淘汰之病死豬隻、豬隻胎
      衣，載往雲林縣元長鄉○○村○○街二號金富田貿易企業股份有限公司之廠區
      ，由金富田貿易企業股份有限公司將該病死豬隻、胎衣化製成飼料原料，丙○○則依據清運數量，向金富田貿易企業股份有限公司領取運費，卻趁清運之便
      ，將清運之病死豬隻、仔豬及豬隻胎衣販賣予他人，復有處理病死豬隻，預備
      販賣予豬肉商之情事，顯係意圖為自己不法之所有，趁向養豬場收集病死豬隻
      及豬隻胎衣之機會，將其二人所收集持有之病死豬隻、仔豬及豬隻胎衣，易持
      有為所有而侵占入己，其二人侵占之行為事證明確，被告二人之犯行，洵堪認
      定。
二、查被告二人行為時係從事清運病死豬隻、胎衣之業務，受化製場之委託，代為運
    送病死豬隻、胎衣至，竟將其二人清運之病死豬隻、胎衣、仔豬侵吞入己，並將
    之出售予他人，核被告二人所為，均係犯刑法第三百三十六條第二項之業務侵占
    罪；被告二人對於右揭業務侵占犯行，均有犯意之聯絡及行為之分擔，皆為共同
    正犯；其二人先後多次犯行，時間緊接，犯罪構成要件相同，顯係基於概括犯意
    而為，應依連續犯之規定論以一罪，並依法加重其刑；爰審酌被告乙○○曾於八
    十六年間，將病死豬隻、淘汰豬隻宰殺、肢解，販售予豬肉中盤商，再由中盤商
    販售予不知情消費者食用之犯行，經法院以常業詐欺罪判處有期徒刑一年二月確
    定，於前案遭警查獲後仍不知悔改，被告二人擬將病死豬肉販賣予消費者食用，
    惡性重大，犯罪之動機、目的、手段及犯罪後否認犯行等一切情狀，各量處如主
    文所示之刑，以資懲儆。
據上論斷，應依刑事訴訟法第二百九十九條第一項前段，刑法第二十八條、第五十六
條、第三百三十六條第二項，罰金罰鍰提高標準條例第一條前段，判決如主文。
本案經檢察官吳基華到庭執行職務。
中      華      民      國    八十九    年    十二     月   五      日
                                臺灣嘉義地方法院刑事第二庭
                                    法  官  陳  杰  正
右正本證明與原本無異。
如不服本判決，應於判決送達後十日內向本院提出上訴狀( 應附繕本 )。
中      華      民      國    八十九    年    十二   月   十一    日
                                    書記官  李  彩  娥
附錄法條：
刑法第三百三十五條：
意圖為自己或第三人不法之所有，而侵占自己持有他人之物者，處五年以
下有期徒刑、拘役或科或併科一千元以下罰金。
前項之未遂犯罰之。
刑法第三百三十六條：
對於公務上或因公益所持有之物，犯前條第一項之罪者，處一年以上七年以下有期徒
刑，得併科五千元以下罰金。
對於業務上所持有之物，犯前條第一項之罪者，處六月以上五年以下有期徒刑，得併
科三千元以下罰金。
前二項之未遂犯罰之。


司法院資訊處製作；財團法人民間司法改革基金會備份。
